臺灣高等法院刑事判決　　　　　　　　100年度上訴字第394號
上　訴　人
即　被　告　蘇明治
上列上訴人因違反毒品危害防制條例案件，不服臺灣板橋地方法
院99年度訴字第3369號，中華民國100年1月6日第一審判決（起
訴案號：臺灣板橋地方法院檢察署99年度毒偵字第7614號），提
起上訴，本院判決如下：
    主  文
上訴駁回。
    理  由
一、按刑事訴訟法第350條、第361條、第362條、第367條規定，
    不服地方法院之第一審判決而上訴者，須提出上訴書狀，並
    應敘述具體理由，為上訴必備之程式；其所提出之書狀未敘
    述上訴理由，或僅曾以言詞陳述上訴理由者，均應於上訴期
    間屆滿後20日內補提理由書於第一審法院。第一審法院經形
    式審查，認逾期未補提上訴理由者，應定期間先命補正；逾
    期未補正者，為上訴不合法律上之程式，應以裁定駁回。倘
    已提出上訴理由，但所提非屬具體理由者，則由第二審法院
    以上訴不合法律上之程式，判決駁回。而所謂具體理由，必
    係依據卷內既有訴訟資料或提出新事證，指摘或表明第一審
    判決有何採證認事、用法或量刑等足以影響判決本旨之不當
    或違法，而構成應予撤銷之具體事由，始克當之（例如：依
    憑證據法則具體指出所採證據何以不具證據能力，或依憑卷
    證資料，明確指出所為證據證明力之判斷如何違背經驗、論
    理法則）；倘僅泛言原判決認定事實錯誤、違背法令、量刑
    失之過重或輕縱，而未依上揭意旨指出具體事由，或形式上
    雖已指出具體事由，然該事由縱使屬實，亦不足以認為原判
    決有何不當或違法者（例如：對不具有調查必要性之證據，
    法院未依聲請調查亦未說明理由，或援用證據不當，但除去
    該證據仍應為同一事實之認定），皆難謂係具體理由，俾與
    第二審上訴制度旨在請求第二審法院撤銷、變更第一審不當
    或違法之判決，以實現個案救濟之立法目的相契合，並節制
    濫行上訴（最高法院97年度臺上字第892號判決意旨參照）
    。
二、上訴人即被告蘇明治不服原審判決提起上訴，其理由略以：
    上訴人於99年8月26日晚上打電話找徐老闆，當時接聽電話
    者為樹林分局偵查員，其對上訴人稱：「老闆沒空，你過來
    」，上訴人聽從指示前往世隆汽車保養廠，尚未進入該保養
    場即遭三名偵查員搜身、採尿、移送，上訴人當時非通緝犯
    、亦非現行犯，採證違法。又其他案件亦為施用第一級毒品
    但未被判刑而係裁定美沙冬療法，惟原審從未給上訴人自新
    機會等語。
三、經查：原判決以上訴人所犯並非死刑、無期徒刑或最輕本刑
    為3年以上有期徒刑之罪，其於原審準備程序中就被訴事實
    為有罪之陳述，經原審法官告知簡式審判程序之旨，並聽取
    公訴人、上訴人之意見後，裁定由受命法官獨任進行簡式審
    判程序，並依上訴人於原審之自白、查獲毒品案件尿液檢體
    監管紀錄表、臺灣檢驗科技股份有限公司99年9月16日編號
    UL/2010/90092號之濫用藥物檢驗報告等為據，認定上訴人
    確有施用第一級毒品海洛因之犯行。又上訴人前曾受有期徒
    刑執行完畢後，五年內故意再犯本件最重本刑有期徒刑以上
    之罪，為累犯，應加重其刑。並審酌上訴人曾因施用毒品案
    件，經觀察、勒戒執行完畢釋放，並獲得不起訴處分之寬典
    ，猶不知悔改，而再犯本件施用第一級毒品罪，顯見其戒除
    毒癮之意志薄弱，惟其施用毒品係自戕行為，對他人法益尚
    無具體危害，兼衡被告之品行、智識程度、生活狀況、犯罪
    之動機、目的、手段、坦承犯行之犯罪後態度等一切情狀，
    ，量處有期徒刑十月，均已詳敘其所憑證據、認定理由及量
    刑依據。從形式上觀察，原判決已敘明審酌刑法第57條所列
    事項之理由，並無認定事實錯誤、量刑瑕疵或違背法令之情
    形。上訴人於檢察官偵查中供稱：「（〔提示卷附尿液報告
    〕99年8月26日晚上11時許警察經你同意採尿，對你的尿液
    呈可待因、嗎啡陽性反應，有何意見？）沒有意見，我是在
    被查獲的早上10點左右，在我鶯歌住處以捲煙方式施用海洛
    因。警察是在我朋友徐乾泉的修理廠搜索，當時我在現場，
    所以也一同被帶到警局採尿」等語（見偵卷第43頁），顯見
    上訴人對於採尿係經其本人同意，且上訴人於原審自白施用
    第一級毒品不諱，同意行簡式審判程序，原審法院審判長於
    審理時當庭訊問上訴人對查獲毒品案件尿液檢體監管紀錄表
    、臺灣檢驗科技股份有限公司濫用藥物檢驗報告有何意見，
    上訴人亦供稱：「沒有意見」等語（見原審卷第48頁背面至
    第49頁），是上訴意旨空言指稱採證違法，核屬卸責飾詞，
    不足憑採。況縱警方未對上訴人進行合法之拘提、逮捕，所
    為採集尿液行為有違正當法律程序，但上訴人於偵審中既均
    供認有施用毒品之犯行，且警方採集其尿液又無違反其意願
    ，復參酌上訴人曾有施用毒品紀錄，並未對上訴人之人權造
    成嚴重侵害，而上訴人尿液檢驗報告又係證明施用第一級毒
    品行為所必要之證據，經審酌人權保障及公共利益之均衡維
    護，依刑事訴訟法第158條之4規定上訴人之尿液檢驗報告應
    認有證據能力。又美沙冬治療法僅係政府給予濫用毒品成癮
    者另一戒癮之治療方式，其目的與入勒戒處所、戒治所之目
    的相同，因此接受美沙冬替代療法僅係行政管制上輔助染有
    毒癮之人所為之醫療措施，依毒品危害防制條例第21條規定
    ，限於犯罪未發覺前，自動向行政院衛生署指定之醫療機構
    請求治療，而於治療中經查獲者，始可由檢察官為不起訴處
    分。另依97年4月30日修正之毒品危害防制條例第24條亦僅
    規定檢察官可為附命完成戒癮治療之緩起訴處分，本案業經
    檢察官提起公訴，自與前揭規定不符，法院亦不得代替檢察
    官為不起訴或緩起訴處分。是上訴意旨請求改命上訴人進行
    美沙冬治療法之戒癮治療云云，於法未合。綜上所述，上訴
    人上訴之理由，並未就原審判決有何採證認事用法或量刑等
    足以影響原審判決本旨之不當或違法，而為具體指摘。揆諸
    前揭規定，其上訴顯不合於法律上之程式，爰不經言詞辯論
    ，逕予駁回。
據上論斷，應依刑事訴訟法第367條前段、第372條，判決如主文
。
中    華    民    國   100    年    2     月    22    日
                  刑事第十七庭審判長法  官  王炳梁
                                    法  官  陳世宗
                                    法  官  周明鴻
以上正本證明與原本無異。
如不服本判決，應於收受送達後10日內向本院提出上訴書狀，其
未敘述上訴之理由者並得於提起上訴後10日內向本院補提理由書
（均須按他造當事人之人數附繕本）「切勿逕送上級法院」。
                                    書記官  郭彥琪
中    華    民    國   100    年    2     月    23    日